臺灣雲林地方法院民事判決　　　　　　　 95年度訴字第434號
原　　　告　乙○○
訴訟代理人　戊○○
　　　　　　丙○○
被　　　告　丁○○
　　　　　　通晟交通運輸股份有限公司
法定代理人　己○○○
訴訟代理人　庚○○
上列當事人間請求損害賠償事件，本院於民國96年1 月18日言詞
辯論終結，判決如下：
    主    文
原告之訴及假執行之聲請均駁回。
訴訟費用由原告負擔。
    事實及理由
一、被告通晟交通運輸股份有限公司（以下簡稱：通晟公司）未
    於言詞辯論期日到場，核無民事訴訟法第386 條各款所列情
    形，茲依原告聲請，由其一造辯論而為判決。
二、原告主張：被告丁○○前於民國92年2 月10日中午12時許，
    駕駛車牌號碼8R-849號之聯結車，於行經嘉義縣大林鎮省道
    台一線北上246 公里200 公尺處（大林鎮天后宮前）之交岔
    路口時，自東往西穿越鐵路平交道從該交岔路駛出，未注意
    支線道應讓幹線道先行，衝入台一線北上之機車道，致適時
    騎乘車牌號碼JY3-382 號機車沿台一線機車道北上之原告，
    受驚嚇急忙左閃並緊急煞車，造成原告及所騎乘之機車滑向
    左側之外側快車道，而遭適時從原告同向後方駛至，由訴外
    人甲○○駕駛之車牌號碼Z4-706號聯結車輾過，以致原告身
    體多處受傷，受有勞動能力減少新台幣（下同）2,288,952
    元及精神慰撫金100 萬元之損害，扣除已受領之強制汽車責
    任保險之保險金678,428 元後，尚有損害2,610,524 元，因
    原告無力負擔龐大訴訟費用，故就超過200 萬元之部分，暫
    不請求。又，被告通晟公司為被告丁○○之僱用人，應與被
    告丁○○負連帶賠償責任。至於被告丁○○雖否認侵入機車
    道，及被告通晟公司為時效抗辯等節，然從被告丁○○於甲
    ○○過失傷害一案偵查中，供稱伊當時已過鐵道一情，對照
    被告丁○○所駕之聯結車全長10.2公尺，而從該岔路之西側
    鐵軌至台一線北上機車道邊線僅9.7 公尺，可認被告丁○○
    之聯結車已侵入機車道；另本件於車禍發生當時，原告並不
    知占用機車道之聯結車車號及駕駛人，故無法起訴，迄至94
    年4 月20日接獲臺灣嘉義地方法院93年度交簡上字第50號刑
    事判決，始知悉上情，是請求權時效尚未消滅。爰提出交通
    事故證明書、診斷證明書、離職證明書、薪資資料及存摺影
    本等件，並請求調取臺灣嘉義地方法院93年度交簡上字第50
    號甲○○過失傷害之全案偵、審卷宗為證，依侵權行為及僱
    用人之連帶責任等法律關係，請求被告連帶賠償損害等語。
    並聲明：(一)被告應連帶給付原告200 萬元，及自起訴狀繕本
    送達翌日起至清償日止，按年息百分之五計算之利息。(二)訴
    訟費用由被告負擔。(三)願供擔保，請准宣告假執行。
三、被告丁○○則以：伊當時於上開路段，係自東往西行駛於岔
    路，欲左轉接台一線南下，當伊駕駛之聯結車車頭剛過鐵軌
    還未進入台一線之路口時，即目睹原告與訴外人甲○○間之
    車禍，伊並未有占用機車道之情形。伊於甲○○過失傷害一
    案作證所述亦係如此，該偵查筆錄所謂已過鐵道一節，應係
    誤解伊之意思而誤載，並援引證人甲○○之證言為證等語，
    資為抗辯。
    並聲明：如主文所示。
四、被告通晟公司未於言詞辯論期日到場，惟依其於辯論前之陳
    述，則以：被告丁○○僅係將伊所駕駛之上開聯結車靠行於
    通晟公司，並非通晟公司之受僱人，且原告所提之交通事故
    證明書，亦未記載丁○○所駕駛之8R-849號聯結車為肇事車
    輛，是被告通晟公司自無負僱用人責任之理。況從上開車禍
    事故發生至今已逾2 年，原告之請求權亦已消滅等語，資為
    抗辯。
    並聲明：如主文所示。
五、兩造不爭執之事實：
  (一)對原告發生車禍之時、地及所受傷害情形。
  (二)對本件車禍之道路交通事故現場圖所繪示之車禍現場情狀。
六、本件之爭點：
    被告丁○○對原告之車禍受傷，是否具有過失？如被告丁○
    ○對原告所受傷害，應負損害賠償責任，則被告通晟公司應
    否負僱用人之連帶責任？又，原告之請求權時效是否消滅？
七、得心證之理由：
  (一)按當事人主張有利於己之事實者，就其事實有舉證之責任。
    民事訴訟法第277 條前段定有明文。且民事訴訟如係由原告
    主張權利者，應先由原告負舉證之責，若原告先不能舉證，
    以證實自己主張之事實為真實，則被告就其抗辯事實即令不
    能舉證，或其所舉證據尚有疵累，亦應駁回原告之請求。有
    最高法院17年上字第917 號判例可循。再按侵權行為所發生
    之損害賠償請求權，以有故意或過失不法侵害他人權利為其
    成立要件，若其行為並無故意或過失，即無賠償之可言。亦
    即損害賠償之債，以有損害之發生及有責任原因之事實，並
    二者之間，有相當因果關係為成立要件。故原告所主張損害
    賠償之債，如不合於此項成立要件者，即難謂有損害賠償請
    求權存在。最高法院亦有48年台上字第481 號、49年台上字
    第2323號判例足資參照。
  (二)原告主張之上開事實，固據其提出交通事故證明書、診斷證
    明書、離職證明書、薪資資料、存摺影本等件，及援引臺灣
    嘉義地方法院93年度交簡上字第50號甲○○過失傷害案之偵
    、審卷宗資料為證，惟為被告所否認，並以上開情詞置辯。
    經查：
  1.原告於92年2 月10日中午12時許，騎乘車牌號碼JY3-382 號
    機車沿省道台一線由南往北，於行經嘉義縣大林鎮台一線北
    上246 公里200 公尺處，在外側快車道與訴外人甲○○駕駛
    之車牌號碼Z4-706聯結車發生車禍，致身體多處受有傷害一
    節，業據原告提出交通事故證明書、診斷證明書，並引用甲
    ○○過失傷害案之偵、審卷宗資料為證，復為被告所不爭執
    ，原告此部分之主張，自堪信為真實。
  2.關於本件車禍之發生，原告於甲○○過失傷害一案，指稱：
    「我只聽到我後面碰一聲，之後我整個人就失去知覺，醒來
    我就在醫院。」、「我騎在機車道上，聽到後面碰的一聲，
    我就跌倒了。」、「我沒有緊急煞車」等情，有調取之臺灣
    嘉義地方法院檢察署92年度調偵字第352 號偵查卷（見第7
    、95頁），及臺灣嘉義地方法院93年度交簡上字第50號卷宗
    （見第87頁）可稽，亦即原告於該車禍發生前，並無緊急煞
    車情形，且其係因「車後」狀況而跌倒。按此，可認原告當
    時機車行進方向之前方機車道應屬通暢，倘非如此，其車前
    狀況至少亦與本件車禍之發生無關。則原告於本件主張係為
    閃避從前方岔路而出，占用機車道之被告丁○○車輛，而緊
    急煞車，致其人、車滑向外側快車道一節，是否屬實，已有
    可疑。
  3.又依本件車禍事故現場遺留之跡證所示，甲○○所駕駛車牌
    Z4-706號聯結車右側車輪之煞車痕起點，係位於伊行進方向
    即外側快車道之停止線內約38.8公尺處【即煞車痕全長28.8
    公尺《另左側煞車痕全長26.5公尺》，加上自煞車痕之終點
    至停止線約10公尺】，甲○○於煞停後，伊之聯結車車頭，
    已越過外側快車道停止線約5.4 公尺；而該停止線距被告丁
    ○○車輛行進方向之交岔路口，約有6 公尺；另原告騎乘之
    機車，經甲○○之車輛撞擊後，係左倒在北上內側快車道緊
    鄰停止線內，並於該內側快車道停止線內約4.2 公尺處，有
    散落物，此有該車禍之道路交通事故現場圖及現場照片在卷
    可參（見調取之嘉義縣警察局民雄分局偵查卷第10、18-22
    頁）。依物理之慣性定律，原告之機車經甲○○之聯結車撞
    擊後，因聯結車之撞擊力道較大，是原告之機車及其車上物
    品，於受力後自係朝甲○○行進方向之前方推移、散落。則
    從原告機車上之物品，係散落在北上內側快車道停止線內約
    4.2 公尺處，且甲○○之聯結車頭又係越過停止線約5.4 公
    尺處始停止等情觀之，足認原告機車與甲○○聯結車撞擊之
    位置，應在外側快車道停止線內4.2 公尺前。再參諸證人甲
    ○○於本院證稱：「（問：怎會在距離停止線前38.8公尺就
    有煞車？）因為原告騎車有點不穩、蛇行，所以我就特別注
    意了，原告滑倒後，我就踩煞車。」、「（問：有點蛇行是
    何意？）我是指有點不穩，有點搖擺。」等語（見本院卷第
    64頁），亦即甲○○在距離停止線38.8公尺以前，已發現原
    告騎乘機車有不穩之現象，核與本件車禍事故，經臺灣嘉義
    地方法院檢察署檢察官送請臺灣省嘉雲區車輛行車事故鑑定
    委員會鑑定，認「原告與甲○○二車之發生撞擊，係因原告
    偏入甲○○行進方向之外側快車道，在原告機車呈傾斜尚未
    倒地狀態下，其機車車頭與甲○○所駕聯結車右前保險桿下
    方碰撞所致；且加計駕車之反應距離，甲○○至少約在42公
    尺前，即見原告機車偏入外側快車道」之情狀相符，有該委
    員會93年1 月2 日嘉鑑字第921503號鑑定意見在卷可佐（見
    調取之臺灣嘉義地方法院檢察署92年度調偵字第352 號偵查
    卷第62、63頁），是甲○○之上開證言，應堪採信。而在原
    告機車與甲○○所駕車輛均屬往前行進之狀態下，參核勾稽
    上述「甲○○至少距停止線42公尺前，看見原告駕車不穩」
    、「甲○○之聯結車煞車痕起點位於停止線內38.8公尺處，
    終點位於停止線內10公尺處」及「原告與甲○○二車之撞擊
    位置，應在外側快車道停止線內4.2 公尺前」等情狀，再加
    上該停止線至其前方交岔路口約6 公尺之距離，則原告騎乘
    機車不穩之狀態，應於距離該交岔路口至少10幾公尺以前就
    已存在，並持續有一段距離，堪可認定。準此，足認本件車
    禍之發生，洵屬原告騎乘機車不慎滑倒所致，此情亦經臺灣
    嘉義地方法院於上開刑事案件，送請國立交通大學鑑定，經
    該校鑑定後，認「乙○○駕駛重型機車，操控失當自行滑倒
    ，為肇事原因」一節可按（見調取之臺灣嘉義地方法院93年
    度交簡上字第50號卷宗第131 頁）。是原告本件車禍之發生
    ，應與被告丁○○之行進動態無涉，亦即被告丁○○對原告
    車禍之發生，並無過失可言。原告既未能舉證證明被告丁○
    ○對車禍之發生具有過失，則原告請求被告丁○○及通晟公
    司就其所受損害負賠償責任，於法無據，不應准許。
  4.至於原告雖主張被告進田所駕駛之聯結車全長10.2公尺，而
    從該岔路之西側鐵軌至台一線北上機車道之邊線僅9.7 公尺
    ，可認被告丁○○之聯結車已侵入機車道一節，惟被告丁○
    ○則否認伊所駕駛之聯結車全車已越過鐵軌，並辯稱伊當時
    僅車頭越過鐵軌，而未侵入機車道等語。此從本件車禍發生
    當時，並無火車經過一情，為原告所不爭執，在此情形，被
    告丁○○上開置辯，非無可能。是原告此部分之主張，自不
    足為其有利之認定。
八、綜上所述，原告依侵權行為及僱用人責任之法律關係，請求
    被告連帶給付200 萬元，及自起訴狀繕本送達翌日即95年8
    月10日起至清償日止，按年息百分之五計算之利息，為無理
    由，不應准許，應予駁回。又本件原告之訴既經駁回，其假
    執行之聲請即失所附麗，應併予駁回。
九、本件事證已臻明確，兩造其餘攻擊及防禦方法，核與判決結
    果不生影響，爰不逐一論述，附此敘明。
十、訴訟費用負擔之依據：民事訴訟法第78條。
中　　華　　民　　國　　96　　年　　2 　　月　　 1　　日
                  民事第二庭    法  官  陳銘壎
以上為正本，係照原本作成。
如對本判決上訴，須於判決送達後20日內向本院提出上訴狀
中　　華　　民　　國　　96　　年　　2 　　月　　 1　　日
                                書記官　王秀如
